【裁判字號】    97,簡上,62
【裁判日期】    970902
【裁判案由】    傷害等
【裁判全文】
臺灣新竹地方法院刑事判決              97年度簡上字第62號
上  訴  人
即  被  告  甲○○
                    政事務所)
選任辯護人  謝孟儒律師
            謝明淵律師
上列上訴人即被告因傷害等案件，不服本院簡易庭96年度竹簡字
第885號，中華民國96年12月6日第一審簡易判決（96年度偵字第
2238號），提起上訴，本院管轄之第二審合議庭，判決如下：
    主  文
原判決撤銷。
甲○○傷害人之身體，處有期徒刑貳月，如易科罰金，以新臺幣
貳仟元折算壹日，減為有期徒刑壹月，如易科罰金，以新臺幣貳
仟元折算壹日；又傷害人之身體，處有期徒刑貳月，如易科罰金
，以新臺幣貳仟元折算壹日，減為有期徒刑壹月，如易科罰金，
以新臺幣貳仟元折算壹日。應執行有期徒刑貳月，如易科罰金，
以新臺幣貳仟元折算壹日。緩刑貳年。
    事實及理由
一、本案經本院合議庭審理結果，認本院第一審判決書所載之犯
    罪事實、證據及理由，均與本庭所認定者相同，茲引用之（
    如附件）。
二、上訴意旨略以：被告並未駕車撞擊被害人丙○○、乙○○，
    且被告應有刑法第19條第1 項之事由，而應不罰云云。
三、原審以被告二次傷害之犯行事證明確，予以論罪科刑，固非
    無見。惟查：上訴人即被告甲○○經本院依職權送財團法人
    天主教湖口仁慈鑑定結果為：「個案偏向妄想性人格精神分
    裂症，由於人格上的問題，對於犯罪行為時自身的行為能力
    ，對於外界事務知覺，理會，判斷能力，應有較普通人之平
    均程度顯然有減弱其自由決定意思能力之現象，應有屬於刑
    法第19條上所描述的屬於其他心智缺陷上的人格疾患」，此
    有該院於97年6 月19日出具之（97）為湖仁字第306 號函檢
    附之司法鑑定報告書1 份在卷可憑。是本院應審究被告行為
    時有無因精神障礙或其他心智缺陷，致不能辨識其行為違法
    或欠缺依其辨識而行為之能力，或顯著減低之情狀，查被告
    於本院行準備及審理程序時，對於本院之訊問雖有明確回答
    問題，但其陳述內容仍有部分係答非所問，甚至於本院97年
    8 月21日審理時，完全忘記97年7 月17日準備程序所進行之
    所有事項，本院經直接審理過程中，斟酌被告準備程序、審
    理時之精神狀況並參酌仁慈醫院之鑑定結果，足認被告於行
    為時確有心智缺陷致依其辨識而行為之能力顯著減低，爰依
    刑法第19條第2 項規定減輕其刑。原審未及審酌被告有上開
    刑法第19條第2 項之減輕事由，尚有未合。雖上訴人上訴意
    旨辯稱並無撞擊傷害被害人之事由及本件應符合刑法第19條
    第1 項之事由云云，均為無理由，然原審既有前開未及審酌
    之部分，自應由本院管轄之第二審合議庭將原判決撤銷改判
    。核被告所為係犯刑法第277 條第1 項之傷害罪。被告二次
    傷害犯行，犯意個別、行為互異，應分論併罰。上訴人即被
    告行為時因心智缺陷致依其辨識而行為之能力顯著減低，爰
    均併依刑法第19條第2 項規定減輕其刑。爰審酌被告因一時
    失慮犯二次傷害行為之動機，以及其品行、智識程度、犯罪
    所生之危害及犯罪後態度等一切情狀，分別量處如主文所示
    之刑，並定其應執行之刑、諭知易科罰金之折算標準。末查
    ：被告前未曾受有期徒刑以上刑之宣告，有臺灣高等法院被
    告前案紀錄表在卷可稽，其因精神狀態失控而觸犯刑法，且
    經被害人到庭表示諒解被告之心智缺陷狀態而願意原諒被告
    之意，有本院97年7 月17日準備程序筆錄筆錄可參，綜合上
    情，本院認被告經此偵、審程式之教訓，當知所警惕而無再
    犯之虞，其所受宣告之刑以暫不執行為適當，爰依刑法第74
    條第1 項第1 款規定諭知緩刑2 年，以勵自新。
據上論斷，應依刑事訴訟法第455 條之1 第1 項、第3 項、第36
9 條第1 項前段、第364 條、第299 條第1 項前段，刑法第277
條第1 項、第19條第2 項、第41條第1 項前段、第51條第5 款、
第74條第1 項第1 款，刑法施行法第1 條之1 第1 項、第2 項前
段，中華民國九十六年罪犯減刑條例第2 條第1 項第3 款、第7
條、第9 條，判決如主文。
本案經檢察官楊仲萍到庭執行職務。
中    華    民    國    97    年    9     月    2     日
                  刑事第二庭  審判長法  官  汪銘欽
                                    法  官  蔡川富
                                    法  官  李毓華
以上正本證明與原本無異。
不得上訴。
中    華    民    國    97    年    9     月    2     日
                                    書記官  陳美利
附錄本院論罪科刑法條：
中華民國刑法第277條
傷害人之身體或健康者，處3 年以下有期徒刑、拘役或1 千元以
下罰金。
犯前項之罪因而致人於死者，處無期徒刑或 7 年以上有期徒刑；
致重傷者，處 3 年以上 10 年以下有期徒刑。
附件：
臺灣新竹地方法院刑事簡易判決         96年度竹簡字第885號
聲  請  人  臺灣新竹地方法院檢察署檢察官
被      告  甲○○  女  32歲（民國○○年○月○日生）
                    身份證統一編號：Ｚ000000000號
                    住新竹市北區○○○○○街69號（新竹市
                    北區戶政事務所）
                    居新竹縣竹北市○○街146巷10號3樓
                    居新竹縣竹北市○○○街○段56號
            彭品榕  男  36歲（民國○○年○月○日生）
                    身份證統一編號：Ｚ000000000號
                    住臺中縣太平市新平裡12鄰育賢路132號1
                    1樓
                    居新竹縣新豐鄉○○村○○鄰○○街76巷12
                    號
            乙○○  男  65歲（民國○○年○月○○日生）
                    身份證統一編號：Ｚ000000000號
                    住新竹縣新豐鄉○○村○○鄰○○街76巷12
                    號
上列被告因傷害案件，經檢察官聲請以簡易判決處刑（96年度偵
字第2238號），本院判決如下：
    主  文
甲○○傷害人之身體，處有期徒刑參月，如易科罰金，以新臺幣
貳仟元折算壹日，減為有期徒刑壹月又拾伍日，如易科罰金，以
新臺幣貳仟元折算壹日；又傷害人之身體，處有期徒刑參月，如
易科罰金，以新臺幣貳仟元折算壹日，減為有期徒刑壹月又拾伍
日，如易科罰金，以新臺幣貳仟元折算壹日。應執行有期徒刑參
月，如易科罰金，以新臺幣貳仟元折算壹日。
彭品榕損壞他人之車輛擋風玻璃壹面，足以生損害於他人，處有
期徒刑貳月，如易科罰金，以新臺幣壹仟元折算壹日，減為有期
徒刑壹月，如易科罰金，以新臺幣壹仟元折算壹日。
乙○○傷害人之身體，處有期徒刑參月，如易科罰金，以新臺幣
壹仟元折算壹日，減為有期徒刑壹月又拾伍日，如易科罰金，以
新臺幣壹仟元折算壹日。
    事實及理由
一、本件犯罪事實：甲○○於民國95年12月15日13時許，前往位
    在新竹市○區○道○路2段469號之「愛買量販店」地下1 樓
    ，利用「愛買量販店」地下1 樓上網區之電腦寫信予其澳洲
    友人，適丙○○站立其後方看手機，甲○○因而懷疑丙○○
    偷窺其信件內容，雙方一言不合而起爭執，甲○○遂向丙○○吐口水後離開該處。迨於同日13時30分許，甲○○見丙○○與其弟乙○○、姪子彭品榕與弟媳古玉蘭等人在「愛買量
    販店」地下1 樓停車場內行走，其應可預見車輛在高速前進
    、後退時，將有致站立車旁之人有遭車撞擊受傷之虞，竟基
    於不違背其故意之傷害犯意，駕駛其所有車牌號碼 BI-1801
    號自用小客車，在「愛買量販店」地下1樓停車場以時速約5
    0至60公里之高速行經丙○○等人身旁。甲○○第1次駕車行
    經丙○○等人身旁時，因丙○○等人閃避得宜，未致人受傷
    ，甲○○隨即駕車繞行停車場一圈，第2 次經過丙○○等人
    身旁，因未撞擊到丙○○一行人，甲○○立即煞車後倒車，
    再往前急駛時，上開車牌號碼BI-1801 號自用小客車後照鏡
    擦撞丙○○之左手手肘，致丙○○受有左手肘挫傷之傷害，
    此際甲○○並向丙○○等人丟擲紅色蠟燭臺，嗣後，甲○○
    再駕車第3 次經過丙○○等人身旁，乙○○為防止其他人遭
    撞擊，遂以右手保護他人，其右手手指因而遭甲○○駕駛之
    車輛撞擊，致受有右手第三指挫傷合併瘀傷之傷害。彭品榕
    見狀為攔下甲○○，即自其車上取下鋁製球棒1 支，站立於
    甲○○駕車行經之車道上，見甲○○未有停車之意，乃基於
    毀損之犯意，以該鋁製球棒重擊甲○○所有上開車牌號碼BI
    -1801號自用小客車之前擋風玻璃右側1下，致前開車輛之擋
    風玻璃破裂、車頂板金略為凹陷（此部分未達損壞或不堪用
    之程度，尚不構成毀損），足生損害於甲○○。甲○○因其
    所有之車輛遭彭品榕重擊受損，隨即下車查看，乙○○見狀
    ，竟基於傷害之犯意，以右手握住車鑰匙，敲打甲○○頭部
    1下，致甲○○受有頭皮裂傷長約2公分之傷害。案經甲○○
    、乙○○、丙○○訴由新竹市警察局第二分局報告臺灣新竹
    地方法院檢察署檢察官偵查後聲請簡易判決處刑。
二、證據：
（一）訊據被告彭品榕、乙○○均坦承犯行，被告甲○○則否認
      上開傷害丙○○及乙○○之犯行，略稱略以：我根本沒有
      撞他們，我自己拍1 下就可以造成挫傷，我也可以平白無
      故到醫院開1 張診斷證明書云云，惟查：
   1、關於被告甲○○於上開時地，是否有駕車衝撞丙○○、乙○○等人之事實，被告甲○○於警詢時先稱：「（乙○○
      等人製作筆錄時稱，妳在地下1 樓停車場開車以時速約60
      公里速度來回3 次欲撞他們，並向他們丟擲東西，妳作何
      解釋？）當時我是在找我朋友的車子不是要撞他們，我不
      記得有無向他們丟擲東西」等語；於第1 次偵訊時則稱：
      「（當天是否有在地下室開車衝撞對方？）沒有，我是找
      出口，對方出現我就後退，因為我太緊張，對方在我車前
      ，而我沒有退路所以就往前開，對方就將我的車頂砸毀，
      我下車問他們為何要這樣做，他們就打我」、「（你當時
      是要找出口還是要找朋友的車子？）我要找出口回去，我
      的頭到現在都會痛」、「（提示乙○○、彭品榕、丙○○
      、古玉蘭警詢筆錄，有何意見？）我覺得都是編小說，我
      也不知道事情是怎麼發生，我沒有撞到人」等語；於第2
      次偵訊時又稱：「（對剛剛丙○○、乙○○、彭品榕、古
      玉蘭所述有何意見？）我根本沒有傷害到他們，我在停車
      場時，我看到他們我很緊張，他們一直衝過來，我沒有辦
      法再後退，所以我就往前開，就有人打我的擋風玻璃，之
      後我的頭就被打了，我是因為很緊張，所以才繞很多圈…
      」等語；於本院調查時稱：「（請陳述關於本件之答辯要
      旨。）我根本沒有撞他們，我車子倒退，他們就追上來敲
      我的車子，我下車問為什麼，他們就打我的頭部」等語。
      被告甲○○先辯稱駕車在停車場繞行係為尋找友人車輛，
      後改稱係在找出口，再改稱是因為很緊張，又稱被告彭品
      榕、乙○○2 人係無故毀損其車輛並傷害其頭部，而對於
      自己是否有向告訴人丙○○等人丟擲物品及是否有駕車傷
      害他人等事實卻稱不記得或否認，前後辯解相異且與常情
      不符，已堪置疑。
  2、 次查，被告甲○○辯稱告訴人丙○○的挫傷可能係自己造
      成，診斷證明係醫院濫開云云，惟告訴人丙○○已屆67歲
      高齡，身體健康程度應不堪此刻意之減損，被告甲○○指
      稱丙○○自殘並無其他證據得以證明，且告訴人丙○○前
      與被告甲○○互不相識並無仇隙，衡情並無傷害自己身體
      誣陷被告甲○○之可能及必要，足認被告甲○○前開辯解
      ，顯係事後卸責之詞，不足採信。
   3、參以證人古玉蘭於警詢及偵查中證述本案事發經過情形明
      確（偵卷第19頁至第21頁、第61頁至第65頁），核與告訴
      人丙○○於警詢、偵查及本院調查時訴大致相符（偵卷第
      15頁至第17頁、第61頁至第65頁、本院卷第37頁至第41頁
      ），足認被告彭品榕（偵卷第11頁至第14頁、第61頁至第
      65頁、本院卷第37頁至第41頁）、乙○○（偵卷第8 頁至
      第10頁、第61頁至第65頁、本院卷第37頁至第41頁）於警
      詢、偵查及本院調查時所為之自白應可採信，此外，尚有
      馬偕紀念醫院新竹分院乙種診斷證明書2 份、行政院衛生
      署新竹醫院甲種診斷證明書1 紙及現場照片6 幀卷可稽（
      偵卷第25頁至第30頁），故被告甲○○之2 次傷害犯行、
      被告彭品榕之毀損犯行、被告乙○○之傷害犯行，均洵堪
      認定。
三、論罪科刑：核被告甲○○所為，係犯刑法第277條第1項之傷
    害罪；被告彭品榕所為，係犯刑法第354 條之毀損罪；被告
    乙○○所為，係犯刑法第277條第1項之傷害罪。被告甲○○
    先後傷害丙○○、乙○○之犯行，犯意個別、行為互殊，應
    予分論併罰。爰審酌被告甲○○不思理性解決紛爭，僅因細
    故即駕車傷害他人身體，並不顧在場尚有幼童或可能有其他
    用路人經過，竟於短時間內衝撞3 次，其行為危險性甚高，
    且於法庭內毫無根據指摘醫院出具之診斷證明書作假，還稱
    自己亦可平白無故到醫院開立診斷證明書，顯然法治觀念淡
    薄，兼衡其犯後否認犯行，態度不佳，未與告訴人達成和解
    等一切情狀；被告彭品榕犯罪之動機、手段、被害人車輛受
    損程度、犯後坦承犯行，態度良好，惟尚未賠償被害人等一
    切情狀；被告乙○○犯罪之動機、手段、情節、被害人所受
    傷害情形、犯後坦承犯行，態度良好，惟未與被害人和解等
    一切情狀，分別量處如主文所示之刑，並分別諭知易科罰金
    之折算標準。又被告甲○○、彭品榕、乙○○3 人犯罪時間
    均係在96年4 月24日以前，所犯又均非中華民國九十六年罪
    犯減刑條例第3 條列舉不予減刑之罪名，爰併依中華民國九
    十六年罪犯減刑條例第2條第1項第3款、第7條之規定於判決
    時同時諭知減其宣告刑期2分之1，併諭知易科罰金之折算標
    準。至被告彭品榕所有供犯本件毀損罪所用之鋁製球棒1 支
    、被告乙○○所有供犯本件傷害罪所用之鑰匙1 支，因均未
    扣案，為免將來執行之困難，爰不予宣告沒收，併此敘明。
四、依刑事訴訟法第449條第1項，刑法第277條第1項、第354 條
    、第41條第1項前段、第51條第5款，刑法施行法第1條之1第
    1項、第2項前段，中華民國九十六年罪犯減刑條例第2條第1
    項第3款、第7條，逕以簡易判決處刑如主文。
五、如不服本判決，應於送達後10日內，向本院提出上訴狀。
中    華    民    國    96    年    12    月    6     日
                  新竹簡易庭  法  官  楊數盈
以上正本證明與原本無異。
                              書記官  謝國聖
中    華    民    國    96    年    12    月    6     日
附錄本案論罪科刑法條：
刑法第277條第1項：
傷害人之身體或健康者，處3年以下有期徒刑、拘役或1,000元以
下罰金。
刑法第354條：
毀棄、損壞前二條以外之他人之物或致令不堪用，足以生損害於
公眾或他人者，處2年以下有期徒刑、拘役或500元以下罰金。


司法院資訊處製作；財團法人民間司法改革基金會備份。
